臺灣雲林地方法院民事裁定
110年度消債更字第17號
聲  請  人
即  債務人  林志勳  

代  理  人  陳青來律師（法扶律師）
上列聲請人因消費者債務清理事件聲請更生，本院裁定如下：
    主  文
債務人林志勳自中華民國一一０年六月七日上午十時起開始更生
程序，並命司法事務官進行本件更生程序。
    理  由
一、按債務人不能清償債務或有不能清償之虞，且無擔保或無優
    先權之本金及利息債務總額未逾新臺幣（下同）1,200萬元
    者，於法院裁定開始清算程序或宣告破產前，得向法院聲請
    更生；債務人對於金融機構負債務者，在聲請更生或清算前
    ，應向最大債權金融機構請求協商債務清償方案，或向其住
    、居所地之法院或鄉、鎮、市、區調解委員會聲請債務清理
    之調解，消費者債務清理條例（下稱消債條例）第3條、第4
    2條第1項、第151條第1項分別定有明文。又按法院開始更生
    程序之裁定，應載明其年、月、日、時，並即時發生效力；
    法院裁定開始更生或清算程序後，得命司法事務官進行更生
    或清算程序，必要時得選任律師、會計師或其他適當之自然
    人或法人一人為監督人或管理人，消債條例第45條第1項、
    第16條第1項亦分別有明文。
二、本件聲請意旨略以：聲請人即債務人林志勳因有不能清償債
    務之情事，前已向本院聲請債務清理之調解，惟經本院110
    年度司消債調字第21號調解不成立，又聲請人所負無擔保或
    無優先權之債務總額約1,094,400元，並未逾1,200萬元，每
    月收入扣除生活必要支出後剩餘3,000元可供清償債務，復
    未經法院裁定開始清算程序或宣告破產，爰依消債條例規定
    聲請准予更生等語。
三、經查：
　㈠聲請人因對於金融機構及非金融機構等債權人負無擔保或無
    優先權之債務，有不能清償之情形（據債權人於本件所陳報
    包含本金、利息、程序費用等金額合計約2,361,157元），
    前於民國110年3月12日以書面向本院聲請消費者債務清理法
    院前置調解，經本院以110年度司消債調字第21號受理調解
    ，嗣因於110年4月16日調解不成立後，為本件更生之聲請等
    情，已據其提出本院民事事件調解不成立證明書、債權人清
    冊、債務人清冊、財團法人金融聯合徵信中心當事人綜合信
    用報告等為憑（見本案卷第17頁、第23至31頁），復經本院
    職權調取上開司消債調字案卷核閱屬實，並有各債權人提出
    之債權金額陳報狀在卷可參（見本案卷第89至93頁、第101
    頁、第103至112頁），堪信為真實。而聲請人於上開前置調
    解不成立後為本件更生之聲請，本院自應綜合聲請人之債務
    、收入、生活必要支出及財產狀況等情，評估、判斷聲請人
    依其客觀清償能力是否對已屆清償期之債務有不能清償債務
    或有不能清償之虞之情形。
  ㈡依消債條例第2條第1、2項規定及消債條例施行細則第3條第2
    項規定，消債條例所稱消費者，指5年內未從事營業活動或
    從事平均每月營業額20萬元以下之小規模營業之自然人；債
    務人為公司或其他營利法人之負責人，無論是否受有薪資，
    均視為自己從事營業活動，其營業額依該公司或其他營利法
    人之營業額定之。聲請人於聲請狀陳明其於聲請更生前5年
    內未從事任何營業活動（見本案卷第9頁、第19頁），且其
    近5年並無投保勞工保險，此有其勞工保險被保險人投保資
    料表（明細）附卷可參（見本案卷第39至41頁），亦有聲請
    人之107至108年度綜合所得稅各類所得資料清單在卷可稽（
    見上開司消債調字案卷第27至29頁），堪認聲請人係5年內
    未從事營業活動之自然人，屬消債條例第2條所規定之消費
    者，而為消債條例適用之對象。又聲請人陳報其在家照顧86
    歲罹患失智症之母親林施梅花，無法外出工作，故無工作收
    入，並提出其母親之國立臺灣大學醫學院附設醫院雲林分院
    之診斷證明書為憑(本案卷第71頁)，惟每月有長子林靖凱及
    次子林靖祐分別資助6,800元及2,000元供聲請人生活，並有
    林靖凱、林靖祐出具之切結書在卷可稽(見本案卷第115至11
    7頁)，除上開收入外，並無其他固定收入，爰以每月8,800
    元(計算式:6,800＋2,000＝8,800)作為認定聲請人客觀清償能
    力之基準。
  ㈢聲請人陳報其每月生活必要費用為:膳食費4,800元、醫療費3
    00元、交通費200元，合計5,300元等情，此金額遠低於消債
    條例第64-2條第1項規定，以衛生福利部所公告臺灣省110年
    最低生活費13,288元之1.2倍即15,946元之標準，顯已盡節
    儉之能事。又聲請人陳報其扶養之人為母親林施梅花，此有
    現戶全戶之戶籍謄本附卷為憑(見本案卷第45頁)，惟聲請人
    表示目前尚無能力給付母親扶養費，母親之生活費則由聲請
    人之配偶黃美香、長子林靖凱及次子林靖祐共同負擔，從而
    ，聲請人並無扶養費支出。承上所述，聲請人平均每月收入
    為8,800元，其個人每月生活必要支出為5,300元，則以聲請
    人每月收入扣除其生活必要費用後，則聲請人每月僅有3,50
    0元（計算式：8,800－5,300＝3,500）之餘額可供清償債務之
    用。
　㈣依聲請人之全國財產稅總歸戶財產查詢清單所載（見本案卷
    第33頁），其名下並無財產。又聲請人之莿桐郵局帳戶存款
    餘額為0元(登錄至92年8月7日，見本案卷第75頁)、台北仁
    愛路郵局帳戶存款餘額為172元(登錄至109年12月21日，見
    本案卷第77頁)、京城商業銀行斗六分行活期儲蓄存款帳戶
    存款餘額為10元(登錄至110年4月28日，見本案卷第79至85
    頁)，另依凱基商業銀行股份有限公司(昔為萬泰商業銀行)
    陳報聲請人在該行存戶餘額為86元(見本案卷第87頁、第121
    至133頁)，故聲請人現有資產僅有268元(計算式:172＋10＋86
    ＝268)，則以聲請人所積欠上開無擔保或無優先權債務之金
    額約2,361,157元（此為據債權人所陳報包含本金、利息、
    程序費用等金額）扣除上開現有資產共268元後，尚負有債
    務2,360,889元，依聲請人每月只能清償3,500元，尚需約56
    年餘始能清償完畢（計算式：2,360,889÷3,500÷12≒56.2）
    。是本院審酌聲請人之債務、財產、勞力、收入及必要生活
    費用支出等情狀，堪認聲請人客觀上對已屆清償期之債務，
    有不能清償債務之情形，有必要利用更生程序，調整其與債
    權人間之權利義務關係，而重建其經濟生活，予以經濟生活
    更生之機會。　
四、綜上所述，本件聲請人為5年內未從事營業活動之自然人，
    依其全部收支及財產狀況，客觀上有不能清償債務之情形。
    復聲請人所積欠之無擔保或無優先權之本金及利息債務總額
    未逾1,200萬元，且未經法院裁定開始清算程序或宣告破產
    ，業如上述；此外，本件又查無聲請人有消債條例第6條第3
    項、第8條或第46條各款所定應駁回更生聲請之事由存在，
    則債務人聲請更生，洵屬有據，爰裁定如主文。又本件聲請
    人業經裁定開始更生程序，爰併裁定命司法事務官進行本件
    更生程序。
五、聲請人於更生程序開始後，應提出足以為債權人會議可決或
    經法院認為「已盡力清償」之更生方案以供採擇。而司法事
    務官於進行本件更生程序、協助聲請人提出更生方案時，亦
    應依聲請人之薪資變化、社會常情及現實環境衡量聲請人之
    清償能力，並酌留其生活上應變所需費用，進而協助聲請人
    擬定允當之更生方案，始符消債條例重建債務人經濟生活之
    立法目的，附此敘明。
中　　華　　民　　國　　110 　年　　6 　　月　　7 　　日
              民事第一庭    法　　　官　廖國勝
上為正本係照原本作成。
本裁定不得抗告。　　　　　　　　　　　　　　
中　　華　　民　　國　　110 　年　　6 　　月　　7 　　日
                            書　記　官　林曉佩